臺灣臺中地方法院民事判決
110年度訴字第945號
原      告  益欣營造有限公司

法定代理人  賴秋萍  
訴訟代理人  黃鉦哲律師
            洪嘉翎（閱卷）

被      告  朕灃工程企業有限公司

法定代理人  黃万灃  
訴訟代理人  王昌鑫律師
上列當事人間請求給付款項事件，本院於111年2月10日言詞辯論
終結，判決如下：
    主      文
被告應給付原告新臺幣壹佰玖拾參萬參仟陸佰零柒元，及自民國
一百一十年四月二日起至清償日止，按週年利率百分之五計算之
利息。
訴訟費用（除減縮部分外）由被告負擔。
本判決於原告以新臺幣陸拾肆萬伍仟元為被告供擔保後，得假執
行。
    事實及理由
壹、程序方面：
    按訴狀送達後，原告不得將原訴變更或追加。但擴張或減縮
    應受判決事項之聲明者，不在此限，民事訴訟法第255條第1
    項第3款定有明文。本件原告起訴聲明第1項為：被告應給付
    原告新臺幣（下同）230萬3,607元，及自民事起訴狀繕本送
    達翌日起至清償日止，按週年利率5%計算之利息；迭經變更
    後，於民國111年2月10日當庭變更該項聲明為被告應給付原
    告193萬3,607元本息（見本院卷第181頁），核屬減縮應受
    判決事項之聲明，合於上揭規定，應予准許。
貳、實體方面：　　
一、原告主張：被告辦理「161KV特高壓站與台灣電力公司大城
    變電所併聯工程之161KV管路鋪設工程」，並委由原告施作
    前揭工程之管路工程（下稱系爭管路工程），兩造於107年7
    月31日簽立契約書（下稱系爭契約），系爭契約第5條付款
    方式㈡約定「每期請款90%為現金付款，通管紀錄合格後退5%
    為現金付款，保留款5%待工程驗收合格後再行現金發放；發
    票營業稅外加」，原告已全部施作完成，並經被告於109年7
    月間驗收完畢，原告乃依約製作請款單請求被告給付尾款23
    0萬3,607元，其中被告扣款之法會及墳墓賠償30萬元不再請
    求。詎被告拖延不付款，且未經原告同意扣款佈放尼繩費用
    1萬6,800元、點工費用10萬0,800元、勞安設施費用2萬1,00
    0元、抽排水費用8萬2,500元、AC切割（雙邊）費用1萬7,80
    9元、管路試通及佈放尼龍繩3萬8,565元、既有管路試挖6萬
    元，加計5%營業稅後，爰依系爭契約之法律關係請求被告給
    付193萬3,607元等語。並聲明：㈠被告應給付原告193萬3,60
    7元，及自起訴狀繕本送達翌日起至清償日止，按週年利率5
    %計算之利息。㈡願供擔保，請准宣告假執行。
二、被告則以：同意給付原告159萬5,346元，原告其餘請求則無
    理由。系爭管路工程係由訴外人聯合再生能源股份有限公司
    之子公司永堯能源股份有限公司（下稱永堯公司）發包予被
    告施作，被告再與原告訂立系爭契約，由原告承攬施作，惟
    原告施工時因開挖期間損及村民祖墳等情事，被告支出法會
    及賠償費用，經協調後兩造同意扣款30萬元。又點工部分扣
    款1萬6,800元、10萬0,800元，前者為棉繩佈放費用，後者
    係因原告未提供車趟、某些工資項目為工地所不需要，均經
    原告同意扣款。至扣款勞安設施費用2萬1,000元、抽排水費
    用8萬2,500元，合於估驗請款單表格所載之結算數量，而AC
    切割（雙邊）扣款1萬7,809元（即1萬2,509元及5,300元）
    ，均經原告工地主管許四沐簽名同意。另因被告公司負責人
    涉及刑事案件，相關資料遭檢察官查扣，爰否認原告請款單
    所載之數量及金額，應由原告舉證。且因被告自始均願159
    萬5,346元，如判決被告應給付該金額，請命原告負擔訴訟
    費用等語，資為抗辯。並聲明：原告之訴及假執行之聲請均
    駁回。
三、兩造不爭執事項（見本院卷第122、182頁）：
  ㈠被告前向永堯公司承攬「161KV特高壓站與台灣電力公司大城
    變電所併聯工程之161KV管路鋪設工程」，並將其中之系爭
    管路工程交由原告施作，兩造於107年7月31日簽訂系爭契約
    。
  ㈡系爭契約第5條付款方式㈡約定「每期請款90%為現金付款，通
    管紀錄合格後退5%為現金付款，保留款5%待工程驗收合格後
    再行現金發放；發票營業稅外加」。
  ㈢系爭契約第4條就契約金額約定按表格所列單價計算，並註明
    本工程以實作數量結算。
  ㈣原告施作之系爭管路工程已經完工，並經被告驗收合格。
四、得心證之理由：
　㈠按稱承攬者，謂當事人約定，一方為他方完成一定之工作，
    他方俟工作完成，給付報酬之契約；報酬應於工作交付時給
    付之，無須交付者，應於工作完成時給付之，民法第490條
    第1項、第505條第1項定有明文。次按當事人主張有利於己
    之事實者，就其事實有舉證之責任，民事訴訟法第277條定
    有明文，是請求履行債務之訴，除被告自認原告所主張債權
    發生原因之事實外，應先由原告就其主張此項事實負舉證之
    責任，必須證明其為真實後，被告於其抗辯事實，始應負證
    明之責任，此為舉證責任分擔之原則。又按當事人主張之事
    實，經他造於準備書狀內或言詞辯論或在受命法官、受託法
    官前自認者，無庸舉證，同法第279條第1項亦有明定。
　㈡原告主張兩造於107年7月31日簽訂系爭契約，被告委由原告
    承攬施作系爭管路工程，原告已完成該工程，並經被告驗收
    完畢等情，為被告所不爭執（見本院卷第122頁），堪認屬
    實。原告復主張被告尚應給付工程尾款193萬3,607元，被告
    自認本件未付之工程尾款應為159萬5,346元（未稅，見本院
    卷第111、122、182頁），則在被告自認之範圍內，自堪信
    原告之主張為真實。
　㈢關於被告抗辯應予扣款部分：
　⒈原告向被告請求給付工程尾款，業據提出請款單（見本院卷
    第25頁），就請款單右上方所列之點工費用部分，被告抗辯
    其中佈放尼繩工資1萬6,800元未付，另點工費用45萬7,947
    元經扣款後已於109年5月26日匯款35萬7,147元，當時均有
    經原告工地負責人同意扣款云云（見本院卷第131頁）。觀
    諸被告提出之工程估驗請款單，其上並無原告負責人同意扣
    款之文字記載，僅在表格數字上以手寫方式將之刪除（見本
    院卷第145頁），被告復未舉證證明原告有同意此部分之扣
    款，即難認此部分扣款有理由，是原告得再請求上開遭扣款
    之1萬6,800元、10萬0,800元（計算式：457,947－357,147＝1
    00,800）。
　⒉被告抗辯：扣款勞安設施費用2萬1,000元、抽排水費用8萬2,
    500元，合於估驗請款單表格所載之結算數量，且經原告工
    地主管許四沐簽名同意云云。經查，系爭契約第4條就契約
    金額約定「按下列表格所列計算（未稅）」，其中項次9勞
    安設施及項次12抽排水費之數量均為一式，且單價及複計金
    額均相同（見本院卷第19、21頁），並未如其他工項備註實
    作實算，故此2工項應無依實作數量計價之情形，如完成之
    項目符合約定功能，無論數量多寡，均應給付該一式項目之
    總價。而系爭管路工程既已完工並經被告驗收合格，依約被
    告即應給付該一式項目之費用，被告於對帳單中就勞安設施
    記載累計數量0.97、累計金額67萬9,000元；就抽排水費用
    記載累計數量0.89、累計金額66萬7,500元（見本院卷第113
    、191頁），與系爭契約就勞安設施工項之約定為一式單價7
    0萬元，就抽排水費工項之約定為一式單價75萬元，有所不
    符，被告復未提出證據證明原告施作完成之上開2工項有不
    符約定功能，或原告有同意被告扣款之情形，則被告所為之
    扣款，即屬無據，原告得請求此部分遭扣款之2萬1,000元、
    8萬2,500元。
　⒊被告另抗辯：AC切割（雙邊）1萬7,809元（即1萬2,509元及5
    ,300元）、管路試通及佈放尼龍繩3萬8,565元、既有管路試
    挖6萬元等項目之扣款，均有經原告工地主管許四沐簽名同
    意云云，然為原告所否認。依被告提出之工程估驗請款單，
    僅在該期之本期估驗欄將AC切割（雙邊）、管路試通及佈放
    尼龍繩、既有管路試挖等項目之總價數字，以手寫方式圈起
    來在旁註記「未付」（見本院卷第197、201頁），另頁估驗
    請款單工務主管審核欄雖有許四沐簽名，惟依整份文件之文
    意，尚難認定許四沐簽名即為原告同意扣款之意，況許四沐
    簽名下方尚有「圈起來沒付」等字，則原告主張其未同意被
    告扣款，應屬可採，故原告得再請求此部分遭扣款之1萬7,8
    09元、3萬8,565元及6萬元。
　⒋從而，原告得請求之工程尾款為被告自認未付之工程款159萬
    5,346元，加計遭被告無故扣款之1萬6,800元、10萬0,800元
    、2萬1,000元、8萬2,500元、1萬7,809元、3萬8,565元及6
    萬元後，應為193萬2,820元，依系爭契約第5條㈡約定營業稅
    外加，故加計5%營業稅後為202萬9,461元，原告於此數額內
    請求被告給付193萬3,607元，即屬有據，應予准許。
五、綜上所述，原告依系爭契約之法律關係，請求被告給付193
    萬3,607元，及自起訴狀繕本送達翌日即110年4月2日起至清
    償日止，按週年利率5%計算之利息，為有理由，應予准許。
六、原告陳明願供擔保聲請宣告假執行，經核於法尚無不合，爰
    酌定相當之擔保金額准許之。
七、本件事證已臻明確，兩造其餘攻擊防禦方法及證據，核與判
    決之結果不生影響，爰不一一論列，併此敘明。
八、訴訟費用負擔之依據：民事訴訟法第78條。至被告雖抗辯如
    判決被告應給付原告159萬5,346元，因被告始終均自認應給
    付上開金額，請命原告負擔訴訟費用云云，惟本件判決被告
    應給付之金額並非被告自認之金額，且被告所辯與民事訴訟
    法規定訴訟費用由敗訴當事人負擔之法則不合，尚難採認，
    附此說明。
中　　華　　民　　國　　111 　年　　2 　　月　　24　　日
                  民事第一庭    法  官  廖欣儀
正本係照原本作成。
如對本判決上訴，須於判決送達後20日內向本院提出上訴狀。如
委任律師提起上訴者，應一併繳納上訴審裁判費。
中　　華　　民　　國　　111 　年　　2 　　月　　24　　日
                                書記官  李俊毅